【裁判字號】    97,交聲,840
【裁判日期】    970327
【裁判案由】    聲明異議
【裁判全文】
臺灣臺中地方法院交通事件裁定         97年度交聲字第840號
原處分機關  交通部公路總局臺中區監理所豐原監理站
異  議  人
即受處分人  甲○○
上列異議人因違反道路交通管理處罰條例案件，對於交通部公路
總局臺中區監理所豐原監理站中華民國九十七年三月十一日所為
之裁決（豐監稽違字第裁六三－ＨＣ0000000號），聲明
異議，本院裁定如下：
    主  文
原處分關於吊扣職業聯結車駕駛執照拾貳個月部分撤銷。
甲○○自用小客車駕駛人駕駛汽車，經測試檢定酒精濃度超過規
定標準，吊扣小型車普通駕駛執照壹年。
    理  由
一、原處分機關交通部公路總局臺中區監理所豐原監理站係以：
    異議人即受處分人（下稱異議人）甲○○於民國九十七年二
    月二十五日凌晨一時七分許，於酒後駕駛車牌號碼OB－5997
    號自用小客車，在臺中縣龍井鄉○○村○○路○段，因「酒
    後駕車，經酒測值為０‧三二毫克，超過標準值」，為臺中
    縣警察局烏日分局龍津派出所員警以其有違反道路交通管理
    處罰條例第三十五條第一項第一款規定之行為，逕行製作中
    縣警交字第ＨＣ0000000號舉發通知單予以舉發並交
    付予異議人，原處分機關交通部公路總局臺中區監理所豐原
    監理站依道路交通管理處罰條例第三十五條第一項第一款及
    違反道路交通管理事件統一裁罰基準及處理細則第四十一條
    、第四十四條及第六十七條之規定，以豐監稽違字第裁六三
    －ＨＣ0000000號裁決書裁處異議人罰鍰新台幣（下
    同）一萬九千五百元，並吊扣職業聯結車駕駛執照十二個月
    ，施以道安講習等語。
二、異議人甲○○聲明異議意旨略以：伊酒後駕駛自用小客車，
    經酒測值為０‧三二毫克，超過標準值，原處分機關裁處吊
    扣伊持有之職業聯結車駕照；惟該駕照係伊養家活口賴以維
    生之工具，請求改處吊扣自用小客車駕照，伊將引以為戒，
    從此不再犯，爰依法聲明異議云云。
三、按汽車駕駛人，駕駛汽車經測試檢定有酒精濃度超過規定標
    準者，處新臺幣一萬五千元以上六萬元以下罰鍰，並當場移
    置保管其車輛及吊扣其駕駛執照一年；汽車駕駛人有飲用酒
    類後其吐氣所含酒精濃度超過每公升０‧二五毫克以上者，
    不得駕車，道路交通管理處罰條例第三十五條第一項第一款
    、道路交通安全規則第一百十四條第二款分別定有明文。
四、經查：
  (一)本件異議人甲○○於九十七年二月二十五日凌晨一時七分許
    ，酒後駕駛車牌號碼OB－5997號自用小客車，行經臺中縣龍
    井鄉○○村○○路○段，經警攔查，測得酒後吐氣所含酒精
    濃度達每公升０‧三二毫克等情，為異議人所不爭執，且有
    舉發違反道路交通管理事件通知單影本一紙在卷可稽，是異
    議人違反道路交通管理處罰條例第三十五條第一項第一款規
    定之事實明確，應堪認定。
  (二)惟按道路交通管理處罰條例第六十八條業於九十四年十二月
    十四日修正，並自九十五年三月一日施行，修正前之道路交
    通管理處罰條例第六十八條規定：「汽車駕駛人，因違反本
    條例及道路交通安全規則之規定，受吊扣或吊銷駕駛執照處
    分時，吊扣或吊銷其持有各級車類之駕駛執照。」而修正後
    之道路交通管理處罰條例第六十八條規定：「汽車駕駛人，
    因違反本條例及道路交通安全規則之規定，受吊銷駕駛執照
    處分時，吊銷其持有各級車類之駕駛執照。」，依修正後道
    路交通管理處罰條例第六十八條之規定，受吊扣駕駛執照處
    分時，不再吊扣其持有各級車類之駕駛執照，僅於受吊銷駕
    駛執照處分時，始吊銷其持有各級車類之駕駛執照，而限縮
    原條文之適用範圍。故依修正後道路交通管理處罰條例第六
    十八條之規定，受吊扣駕駛執照處分時，不再吊扣其持有各
    級車類之駕駛執照，僅於受吊銷駕駛執照處分時，始吊銷其
    持有各級車類之駕駛執照（臺灣高等法院臺中分院九十六年
    度交抗字第一三六號裁定意旨參照）。而本件違規行為係發
    生於九十七年二月二十五日，自應依修正後之道路交通管理
    處罰條例第六十八條裁處。按修正後道路交通管理處罰條例
    第六十八條之規定，既將「吊扣」二字刪除，是依前揭說明
    ，駕駛人受吊扣駕駛執照處分時，不再吊扣其持有各級車類
    之駕駛執照，故原處分機關於作成吊扣駕駛執照處分時，應
    就行為人所應吊扣之駕駛執照種類明確指示，始符合依法行
    政原則。查異議人甲○○係駕駛自用小客車違規，有臺中縣
    警察局中縣警交字第ＨＣ0000000號舉發違反道路交
    通管理事件通知單影本一份附卷可憑，是依前揭說明，其依
    法所受之處分應為限制其駕駛自用小客車之權利，即吊扣其
    小型車駕駛執照。至於公路機關因汽車駕駛人取得高一級車
    類之駕駛資格者，應換發駕駛執照，並准其駕駛較低級車類
    之車輛，而已領有職業聯結車駕駛執照者，得駕駛大客車、
    大貨車、小型車、輕型機器腳踏車的規定，而於實務上僅逐
    級核給汽車駕駛執照一張，致持有職業聯結車駕駛執照者，
    因駕駛普通小型車違規，而須吊扣小型車普通駕駛執照時，
    產生執行之困難；惟行政機關本應時時因應法令之變更，而
    精進其行政執行成效，不能因執行稍有困難，即置立法修正
    通過之條文不予遵守適用，是原處分機關上開理由難據為原
    處分並無不當之理由。至於異議人因本件違規而受裁處罰鍰
    一萬九千五百元、施以道安講習部分，異議人未就此部分聲
    明異議，本院自無庸另為裁處，併予敘明。
五、綜上所述，原處分機關關於吊扣異議人甲○○駕駛執照十二
    個月之處分，僅能吊扣異議人小型車駕駛執照，不得代以吊
    扣其職業聯結車之駕駛執照，原處分機關未審酌及此，逕為
    吊扣異議人職業聯結車駕照十二個月，即難認為允當；從而
    ，本件異議為有理由，爰撤銷原處分，並改諭知如主文第二
    項所示之處罰。
據上論斷，應依道路交通管理處罰條例第八十七條第二項，道路
交通案件處理辦法第二十條，裁定如主文。
中    華    民    國    97    年    3     月    27    日
                  交通法庭  法  官  陳思成
上正本證明與原本無異。
如不服本裁定，應於送達後五日內，向本院提出抗告狀。
                            書記官  吳詩琳
中    華    民    國    97    年    3     月    27    日


司法院資訊處製作；財團法人民間司法改革基金會備份。
